【裁判字號】    95,易,2800
【裁判日期】    951124
【裁判案由】    詐欺
【裁判全文】
臺灣臺中地方法院刑事判決              95年度易字第2800號
公  訴  人  臺灣臺中地方法院檢察署檢察官
被      告  丙○○
上列被告因詐欺案件，經檢察官提起公訴（95年度偵字第18884
號），經本院合議庭裁定改依簡式審判程序審理，判決如下：
    主    文
丙○○幫助連續意圖為自己不法之所有，以詐術使人將本人之物
交付，處有期徒刑參月，如易科罰金，以銀元佰元即新臺幣玖
佰元折算壹日。緩刑貳年，並應自民國九十五年十二月十一日起
至九十六年四月十一日止，以每月一期，分五期給付，每期給付
新臺幣參仟元予乙○○；自民國九十五年十二月十一日起至九十
六年七月十一日止，以每月一期，分八期給付，每期給付新臺幣
伍仟元予甲○○。
    犯罪事實及理由
一、犯罪事實：丙○○可預見將自己帳戶借予他人使用，足供他
    人詐騙財物，仍不違背其本意，竟於民國95年3月10日，在
    臺中市○○路附近之黃昏市場附近，將其所申請開立之臺中
    松竹郵局局號0000000號，帳號0000000號存款帳戶、合作金
    庫商業銀行昌平分行帳號0000000000000號活期存款帳戶存
    摺暨該帳戶之金融卡、密碼，交予某真實姓名、年籍均不詳
    之成年男子使用。嗣該名不詳男子將丙○○所有之前開郵局
    帳戶交予詐欺集團使用，供作該集團指定匯款之帳戶，以此
    方式幫助該詐欺集團詐騙財物。該等詐欺集團即以丙○○所
    提供之上揭郵局帳戶為下列之詐騙行為：
(一)、詐欺集團內某不詳成員，於95年3月31日、同年4月1日以電
    話聯絡甲○○，佯稱係其友人，因母生病急需用錢，使甲○○誤以為真，陷於錯誤，而匯款新臺幣（下同）3萬元、5萬
    元至丙○○前開郵局帳戶內。
(二)、詐欺集團內某不詳成員，於95年4月1日以電話聯絡乙○○，
    佯稱係其友人，急需用錢，使乙○○誤以為真，陷於錯誤，
    而匯款2萬6千元至丙○○前開郵局帳戶內。嗣甲○○、乙○○察覺情況有異，始知受騙，經報警處理，而循線查知上情
    。
二、證據名稱：
(一)、被告丙○○於警詢、偵查及本院審理時之自白。
(二)、被害人甲○○、乙○○於警詢中之指述。
(三)、被害人甲○○提出之郵政國內匯款執據2張（95年4月1日匯
    款5萬元部分，係由被害人甲○○之夫楊宏仁匯款）、被害
    人乙○○提出之郵政國內匯款執據1張、中華郵政股份有限
    公司臺中郵局95年5月25日中管字第0952102006號函暨所附
    具之立帳申請書、客戶歷史交易清單、合作金庫商業銀行昌
    平分行95年9月15日合金昌平字第0950005434號函暨所附具
    之開戶基本資料、交易明細表各1份在卷參。
三、按被告行為後，刑法於94年2月2日修正公布，於95年7月1日
    施行，而行為後法律有變更者，適用行為時之法律，但行為
    後之法律有利於行為人者，適用最有利於行為人之法律，現
    行刑法第2條第1項訂有明文，此條規定乃與刑法第1條罪刑
    法定主義契合，而貫徹法律禁止溯及既往原則，係規範行為
    後法律變更所生新舊法律比較適用之準據法，是刑法第2條
    本身雖經修正，但刑法第2條既屬適用法律之準據法，本身
    尚無比較新舊法之問題，應一律適用裁判時之現行刑法第2
    條規定以決定適用之刑罰法律，先予敘明。又本次刑法修正
    之比較新舊法，應就罪刑有關之共犯、未遂犯、想像競合犯
    、牽連犯、連續犯、結合犯，以及累犯加重、自首減輕暨其
    他法定加減原因（如身分加減）與加減例等一切情形，綜其
    全部罪刑之結果而為比較，最高法院95年5月23日著有95年
    度第8次刑庭會議決議可資參照。經查：
(一)、刑法第339條第1項詐欺取財罪之法定刑得科或併科銀元1000
    元以下罰金，然被告行為後，於95年6月14日增訂之刑法施
    行法第1條之1規定：「中華民國九十四年一月七日刑法修正
    施行後，刑法分則編所定罰金之貨幣單位為新臺幣。九十四
    年一月七日刑法修正時，刑法分則編未修正之條文定有罰金
    者，自九十四年一月七日刑法修正施行後，就其所定數額提
    高為三十倍。但七十二年六月二十六日至九十四年一月七日
    新增或修正之條文，就其所定數額提高為三倍。」，且94年
    2月2日施行公布95年7月1日施行之刑法第33條第5款修正為
    ：「主刑之種類如下：˙˙˙五、罰金：新臺幣一千元以上
    ，以百元計算之。」，是依修正後之法律，刑法第339條第1
    項詐欺取財罪所得科處之罰金刑最高為新臺幣3萬元、最低
    為新臺幣1千元；而被告行為時適用之罰金罰鍰提高標準條
    例第1條前段規定：「依法律應處罰金、罰鍰者，就其原定
    數額得提高為二倍至十倍。但法律已依一定比率規定罰金或
    罰鍰之數額或倍數者，依其規定。」、現行法規所定貨幣單
    位折算新臺幣條例第2條規定：「現行法規所定金額之貨幣
    單位為圓、銀元或元者，以新臺幣之三倍折算之。」，及修
    正前刑法第33條第5款規定: 「主刑之種類如下：˙˙˙五
    、罰金：一元以上。」，是依行為時之法律，刑法第339 條
    第1項詐欺取財罪所得科處之罰金刑最高為新臺幣3萬元、最
    低為新臺幣30元。因此，比較上述修正前、後之刑罰法律，
    自以被告行為時之舊法即依修正前刑法第33條第5款，並配
    合罰金罰鍰提高標準條例第1條前段為法條適用之依據，較
    有利於被告。
(二)、刑法第30條幫助犯之規定，於94年1月7日修正，95年7月1日
    施行前之規定為：「幫助他人犯罪者，為從犯。雖他人不知
    幫助之情者，亦同。從犯之處罰，得按正犯之刑減輕之。」
    ，修正施行後之規定則為：「幫助他人實行犯罪行為者，為
    幫助犯。雖他人不知幫助之情者，亦同。幫助犯之處罰，得
    按正犯之刑減輕之。」，揆諸本條之修正理由係為確認幫助
    犯採共犯從屬性說之「限制從屬形式」，並避免「從犯」之
    不同解讀，而將「從犯」修正為「幫助犯」，並明示幫助犯
    之成立，亦以被幫助者著手犯罪之實行，且具備違法性為必
    要，而將條文文字修正為「幫助他人實行犯罪行為者，為幫
    助犯」。被告單純提供帳戶供詐欺取財集團作為被害人匯款
    之使用，既評價為幫助詐欺取財的行為，而上開修正亦僅著
    眼於觀念的釐清，則適用修正施行前之刑法第30條規定論擬
    ，並無不利於被告的情形，應依行為時之刑法第30條之規定
    論處。
(三)、被告行為時之刑法第41條第1項前段規定：「犯最重本刑為
    五年以下有期徒刑以下之刑之罪，而受六個月以下有期徒刑
    或拘役之宣告，因身體、教育、職業、家庭之關係或其他正
    當事由，執行顯有困難者，得以一元以上三元以下折算一日
    ，易科罰金。」；又被告行為時之易科罰金折算標準，修正
    前罰金罰鍰提高標準條例第2條前段（業於94年5月17日刪除
    ）規定，就其原定數額提高為100倍折算1日，則本件被告行
    為時之易科罰金折算標準，應以銀元300元折算1日，經折算
    為新臺幣後，應以新臺幣900元折算為1日。惟95年7月1日施
    行之刑法第41條第1項前段則規定：「犯最重本刑為五年以
    下有期徒刑以下之刑之罪，而受六個月以下有期徒刑或拘役
    之宣告者，得以新臺幣一千元、二千元或三千元折算一日，
    易科罰金。」，比較修正前後之易科罰金折算標準，以95年
    年7月1日修正公布施行前之規定，較有利於被告。
(四)、綜合上述各條文修正前、後之比較，揆諸前揭最高法院決議
    及修正後刑法第2條第1項規定之「從舊、從輕」原則，自應
    適用被告行為時之法律，即修正前刑法之相關規定，予以論
    處。
三、被告提供前開帳戶供詐欺集團使用，被告對前開帳戶可能會
    被利用作犯罪工具，有所預見，既對前開犯罪構成事實，預
    見其發生而其發生並不違背其本意，依刑法第13條第2項之
    規定，亦應以故意論，且被告以幫助他人犯罪之意思，為提
    供前開存摺等資料之詐欺取財犯罪構成要件以外之行為，應
    為詐欺取財之幫助犯。是核被告所為，係犯刑法第30條第1
    項前段、第339條第1項之連續詐欺取財罪之幫助犯。被告幫
    助詐欺集團，以詐術使人將本人之物交付，為從犯，應依刑
    法第30條第2項之規定減輕其刑。爰審酌被告素行良好，有
    臺灣臺中地方法院檢察署刑案資料查註紀錄表及臺灣高等法
    院被告全國前案紀錄表在卷可按，其犯罪動機、目的，出售
    所有帳戶供犯罪使用，嚴重破壞犯罪查緝工作、影響社會治
    安及金融秩序，惟被告犯後已坦承犯行，足見其犯罪後深表
    悔意，態度良好，本件被告共提供2本帳戶，被害人遭詐騙
    之金額非鉅等一切情狀，量處如主文所示之刑，並諭知易科
    罰金之折算標準，以資懲儆。
四、被告行為後，刑法有關緩刑之規定雖亦經修正，惟緩刑之規
    定，並非關於行為可罰性之刑罰法律規範，應無新刑法第2
    條第1項之適用，故犯罪在新法施行前，於新刑法施行後裁
    判，關於緩刑之宣告，自應適用修正後刑法第74條之規定，
    此有最高法院95年度第8次刑事庭會議紀錄可考。此部分就
    緩刑之諭知，自應適用新法。又被告素行良好，未曾有其他
    犯案紀錄，且被告育有2名子女，分別為6歲、2歲，有全戶
    戶籍資料查詢結果在卷可參，其於本院審理時業與被害人達
    成和解，有調解結果報告書乙份在卷可佐，歷經本次偵、審
    之教訓，當知所警惕，信無再犯之虞，本院認其所宣告之刑
    ，以暫不執行為適當，故諭知緩刑2年，並依刑法第74條第2
    項第3款之規定，命被告應自95年12月11日起至96年4月11日
    止，以每月1期，分5期給付，每期給付新臺幣3000元予被害
    人乙○○；自95年12月11日起至96年7月11日止，以每月1期
    ，分8期給付，每期給付新臺幣5000元予被害人甲○○（即
    被告與被害人就本案和解之內容）。
據上論斷，應依刑事訴訟法第273條之1第1項、第299條第1項前
段，刑法第2條第1項前段、修正前第30條第1項前段、第2項、第
339條第1項、修正前第41條第1項前段、第74條第1項第1款、第2
項第3款，罰金罰鍰提高標準條例第1條前段、修正前罰金罰鍰提
高標準條例第2條，現行法規所定貨幣單位折算新臺幣條例第2條
，判決如主文。
中    華    民    國    95    年    11    月    24    日
                        臺灣臺中地方法院刑事第五庭
                                法  官  劉麗瑛
上正本證明與原本無異。
如不服本判決，應於送達後10日內向本院提出上訴狀（須附繕本
），上訴於臺灣高等法院臺中分院。
                                書記官  王玟
中    華    民    國    95    年    11    月    24    日
附錄論罪科刑法條
中華民國刑法第30條
幫助他人犯罪者，為從犯。雖他人不知幫助之情者，亦同。
從犯之處罰，得按正犯之刑減輕之。
中華民國刑法第339條
意圖為自己或第 3 人不法之所有，以詐術使人將本人或第 3 人
之物交付者，處五年以下有期徒刑、拘役或科或併科1000元以下
罰金。
以前項方法得財產上不法之利益或使第 3 人得之者，亦同。
前二項之未遂犯罰之。


司法院資訊處製作；財團法人民間司法改革基金會備份。
